【裁判字號】    99,交聲,7
【裁判日期】    990208
【裁判案由】    違反道路交通管理處罰條例聲明異議
【裁判全文】
臺灣基隆地方法院交通事件裁定           99年度交聲字第7號
移送機關即
原處分機關  交通部公路總局臺北區監理所基隆監理站
聲明異議人
即受處分人  乙○○
上列聲明異議人即受處分人因違反道路交通管理處罰條例案件，
對於交通部公路總局臺北區監理所基隆監理站於民國98年12月29
日所為之處分（原處分案號：基監字第裁42-Z00000000-0、42-Z
00000000-0號處分），聲明異議，本院裁定如下：
    主  文
異議駁回。
    理  由
一、原處分意旨略以：聲明異議人即受處分人乙○○（下稱異議
    人）於民國98年10月22日中午12時55分許，駕駛719-KE號營
    業貨櫃曳引車（聯結車號CV-07 號半拖車），在國道1 號高
    速公路北向116-114 公里間，因「行駛高速公路未依規定行
    駛車道違規（即大型車違規行駛中線車道）」及「行駛高速
    公路未依規定任意變換車道（未使用方向燈）」違規，經內
    政部警政署國道公路警察局第二警察隊造橋分隊（下稱舉發
    單位）執勤員警攔停異議人車輛，並以異議人有違反道路交
    通管理處罰條例第33條第1 項第3 款、第4 款規定之行為，
    當場掣單舉發（內政部警政署公路警察局98年10月22日公警
    局交字第Z00000000 號）。嗣異議人於應到案日期前（98年
    11月22日）之98年11月20日，向交通部公路總局臺北區監理
    所基隆監理站（下稱原處分機關）提起申訴，原處分機關函
    請舉發單位調查結果，仍認異議人有上開違規行為，乃依前
    揭道路交通管理處罰條例第33條第1 項第3 款、第4 款、第
    63條第1 項第1 款之規定及違反道路交通管理事件統一裁罰
    基準及處理細則第41條、第43條、第44條、第67條等規定，
    於98年12月29日以基監字第裁42-Z00000000-0號裁決書，就
    異議人「行駛高速公路未依規定行駛車道- 慢速大型車行駛
    內側以外車道」之違規行為，裁處罰異議人罰鍰新臺幣（下
    同）4,000 元，並記違規點數1 點等語；同日以基監字第裁
    42-Z00000000-2號裁決書，就異議人「行駛高速公路未依規
    定變換車道」之違規行為，裁處罰鍰3,000 元，並記違規點
    數1 點。
二、聲明異議意旨略以：(一)異議人在國道1 號高速公路116.9 公
    里時，係為超越他車而行使中線車道，超越他車後即駛回外
    線車道，此與取締錄影畫面不符。(二)異議人係駕駛貨櫃車，
    須有相當時間及速度才能超車，倘於超越舉發員警所指之車
    輛後立即切回外線，且跟在外線車道另輛重車後方行駛，嗣
    接近該輛重車後，方可再次切入中線車道超車，則倘斯時中
    線車道有他車行駛時，異議人即須減速等待中線車道車輛經
    過，才可切入中線車道超車，此時即有可能因車速不夠，無
    法超車。(三)異議人車輛裝置有ETC 設備，員警舉發違規當時
    ，異議人駕駛之車輛剛經過ETC 收費車道，所以才行駛中線
    ，而非故意行駛中線車道。(四)舉發員警至距離違規地點約2
    公里後，方將異議人攔停，舉發時點過晚。(五)員警舉發後，
    異議人欲向舉發員警解釋時，但彼等以要前往國道1號111.8
    公里處處理散落物為由，拒絕聽從異議人解釋，且未當場掣
    發舉發違反道路交通管理事件通知單，爰具狀聲明異議，請
    求撤銷原處分云云。
三、按汽車行駛於高速公路、快速公路或設站管制之道路，不遵
    使用限制、禁止、行車管制及管理事項之管制規則，而有未
    依規定行駛車道、未依規定變換車道者，處汽車駕駛人新臺
    幣3,000 元以上6,000 元以下罰鍰；次按汽車駕駛人，違反
    道路交通管理處罰條例第33條第1 項者，除依原條款處罰鍰
    外，並記違規點數1 點，道路交通管理處罰條例第33條第1
    項第3 款、第4 款、第63條第1 項第1 款亦分別定有明文。
    又為使道路交通管理處罰條例第33條第1 項收規範之效，乃
    依同條例第6 項授權交通部會同內政部訂定高速公路及快速
    公路交通管制規則以補充同條第1 項內容。而高速公路及快
    速公路交通管制規則第8 條第1 項第2 款明文規定：「汽車
    行駛高速公路及快速公路，其車道之使用，除因交通事故及
    道路施工依臨時或可移動標誌指示或交通勤務警察指揮外，
    應依設置之交通標誌、標線或號誌之規定，無設置者，應依
    下列規定︰二、大型車輛應行駛於外側車道。但得暫時利用
    緊臨外側車道之車道超越前車」；又同規則第11條規定：「
    汽車在行駛途中，不得驟然或任意變換車道，如欲超越前車
    或變換車道時，應先顯示方向燈告知前後車輛，並保持安全
    距離及間隔，方得超越或變換車道。」。
四、經查：
  (一)異議人於98年10月22日中午12時55分許，駕駛719-KE號營業
    貨櫃曳引車（聯結車號CV-07 號半拖車），在國道1 號高速
    公路北向116 公里至114 公里路段，行駛中線車道，且於終
    止停駛中線車道而將所駕駛之車輛切回外線車道時，並未顯
    示方向燈告知前後車輛之事實，業據證人即舉發單位員警甲
    ○○於99年1 月20日到庭結證稱：當天我和丙○○警員在國
    道1號北上117公里（剛過造橋收費站）處查察違規車輛時，
    有用路人反應在北上路段有散落物，於是我們即駕駛警用巡
    邏車，往北察看，途中見有聯結車號CV-07 號之營業曳引車
    於超超外線車輛後未立即駛回外線車道，繼續行駛在中線車
    道，於是我即啟動車內裝置之攝影機拍攝存證，在我啟動攝
    影機攝影期間，外線車道並無車輛通行，異議人有機會切回
    外線車道卻未切回，所以我確定異議人主觀上確有違規行駛
    中線車道之故意，乃於異議人將車輛駛入外線車道後予以攔
    停等語（見本院99年1月20日訊問筆錄第3-4頁）；並據目擊
    證人丙○○警員證稱：當日與證人甲○○警員共同執勤，見
    異議人車輛於超越外線1 台車輛後即持續行駛中線車道，甲
    ○○庭呈之舉發光碟內容係異議人車輛已違規行駛中線車道
    之情形等語（見同上期間訊問筆錄第8 頁）；且本院勘驗證
    人甲○○警員庭呈之錄影存證光碟結果，畫面中之曳引車一
    直行駛中線車道，嗣終止行駛中線車道，駛入外線車道時，
    並未顯示右邊方向燈，且在該曳引車行駛中線車道時，外線
    車道並無車輛行駛，有本院勘驗筆錄1 份存卷可憑（見同上
    訊問筆錄第6 頁），而被告亦坦認上開錄影存證光碟內之曳
    引車確係其所駕駛之車輛（見同上訊問筆錄第6 頁）；又異
    議人駕駛曳引車行駛中線車道之路段確係在國道1 號高速公
    路北向116公里至114公里間，除據甲○○警員證述在卷外，
    並經本院勘驗甲○○警員於庭後補呈上開路段里程光碟1 片
    及擷取之照片4張結果屬實，有本院98年2月8日勘驗筆錄1份
    存卷可憑，洵堪認定。從而，異議人駕駛營業貨櫃曳引車之
    大型車輛，未依規定行駛中線車道及未使用方向燈即任意變
    換車道之違規行為，即至為明確。
  (二)異議人雖以上開各點理由置辯，惟查：
    1.如前認定，異議人於超越外線車道之車輛後，繼續行駛中
      線車道距離約2 公里，在此期間內外線車道並無車輛行駛
      ，異議人在此容許安全距離範圍內，當有相當充裕時間駛
      回外線車道，是異議人辯超車後就立即駛回外線車道（聲
      明異議意旨(一)）及因剛通過地磅及ETC 車道無法立即行駛
      外線車道（聲明異議意旨(三)）云云，顯與本案相關事證不
      符，當無足採信。
    2.揆諸前開規定，大型車輛本應行駛於外側車道，僅在超越
      前車時，方得暫時利用緊臨外側車道之車道超越前車，是
      以本件異議人在行駛中線車道約2 公里期間，外線車道既
      無車輛行駛，自應依規行駛外線車道，而要無以「恐因超
      車時中線車道有車或超車速度不足」為由，預先行駛中線
      車道超車，是前開異議人聲明異議意旨(二)部分亦委無足採
      。
    3.又證人甲○○發現異議人車輛輛超越外線車輛後，在外線
      車道沒有車輛通行，在容許之安全距離下，未將車輛駛回
      外線車道，因而啟動警用巡邏車內之錄影設備錄影存證，
      且為確認異議人車輛是否惡意繼續行駛中線車道，所以駕
      駛警用巡邏車，跟在異議人車輛後方，直到異議人車輛行
      駛中線車道約2 公里後駛回外線車道，認異議人主觀上確
      有行駛中線車道之惡意後，才攔停異議人車輛等情，業如
      前認定，是甲○○本件採證過程合法且適當，並無異議人
      所指舉發時、地過晚之問題，是異議人聲明異議意旨(四)部
      分核係事後卸責之詞，亦無從採信。
    4.至異議人雖辯稱舉發員警拖詞處理散落物，拒絕異議人解
      釋，且未當場掣發舉發違反道路交通管理事件通知單云云
      。然查，甲○○及丙○○確有在國道1 號高速公路北上11
      1.8 公里處清除輪胎皮之事實，除據證人甲○○及丙○○
      於本院99年1 月20日到庭具結證述屬實外，並有內政部警
      政署國道公路警察局第二警察隊巡邏車無線電通信聯絡紀
      錄表1 份附卷可稽，再參酌異議人於本院訊問時坦承甲○
      ○警員於攔停異議人後有將錄影存證光碟給其觀看，並告
      知其違規事實等情，足見甲○○及丙○○警員係於權衡清
      除高速公路路面障礙物以確保其餘用路人安全乙事，較當
      場掣發舉發違反道路交通管理事件通知單為重要，始於讓
      異議人觀看其違規情形之存證光碟及告知異議人違規事由
      後，先行前往上開地點清除路面障礙物，嗣後方製單舉發
      異議人，據此而論，甲○○及丙○○警員之舉發即合法且
      妥當，是異議人空言否認甲○○及丙○○於舉發其違規後
      有清除高速公路障礙物情形，並因而質疑該2 人未聽其解
      釋及當場掣單舉發違規云云，即無從採信。
  (三)綜上，異議人之辯解均無從採信，本件事證明確，異議人前
    揭違規行為，均堪認定。
五、綜上所述，異議人於前揭時、地，駕駛營業用曳引車，確有
    「行駛高速公路未依規定行駛車道- 慢速大型車行駛內側以
    外車道」及「行駛高速公路未依規定變換車道」之違規行為
    ，是原處分機關就異議人「行駛高速公路未依規定行駛車道
    - 慢速大型車行駛內側以外車道」之違規行為，裁處罰異議
    人罰鍰4,000 元，並記違規點數1 點；就異議人「行駛高速
    公路未依規定變換車道」之違規行為，裁處罰鍰3,000 元，
    並記違規點數1 點，於法並無違誤或不當之處。本件聲明異
    議為無理由，應予駁回。
據上論斷，應依道路交通案件處理辦法第19條，裁定如主文。
中    華    民    國    99    年    2     月    8     日
                  交通法庭法  官  劉桂金
以上正本證明與原本無異。
對於本件裁定如有不服，應於收受送達後5日內，向本院提出抗
告書狀，敘述抗告之理由，抗告於臺灣高等法院。
中    華    民    國    99    年    2     月    8     日
                          書記官  劉如純

司法院資訊處製作；財團法人民間司法改革基金會備份。
